【裁判字號】    98,易,1654
【裁判日期】    980922
【裁判案由】    詐欺
【裁判全文】
臺灣板橋地方法院刑事判決              98年度易字第1654號
公  訴  人  臺灣板橋地方法院檢察署檢察官
被      告  丁○○
上列被告因詐欺案件，經檢察官提起公訴（98年度偵字第9374號）
，本院判決如下：
    主  文
丁○○幫助意圖為自己不法之所有，以詐術使人將本人之物交付
，處拘役伍拾日，如易科罰金，以新台幣壹仟元折算壹日。
    事  實
一、丁○○依其智識程度及社會經驗，預見將其申請之金融帳戶
    提款卡（含密碼）提供予不詳人士使用，可幫助不詳人士提
    領獲取詐欺犯罪所得，竟在該結果之發生不違背其本意之情
    形下，基於幫助詐欺取財之不確定故意，於民國九十七年十
    二月二十三日下午二時許，在臺北縣新莊市○○路與公園路
    口之體育館門口附近，將其當日申請開立之華南商業銀行新
    莊分行（下稱華南銀行）000000000000號帳戶
    之提款卡及密碼等物，交付予真實姓名年籍不詳自稱「劉經
    理」之成年男子所指示另名真實姓名年籍不詳之成年人，藉
    以幫助「劉經理」所屬詐欺集團從事詐欺取財之犯行。嗣該
    詐欺集團成員意圖為自己不法之所有，利用丁○○所提供之
    前開華南銀行之帳戶，於附表所示時間，並施以如附表所示
    之詐術，使甲○○、丙○○、戊○○、乙○○等人均陷於錯
    誤，先後依該詐欺集團成員之指示，於附表所示之時間，將
    如附表所示款項轉帳存入上開華南銀行帳戶內，俟發現甲○○、丙○○、戊○○、乙○○等人將款項轉帳存入至前開銀
    行帳戶後，該詐欺犯成員隨即派員提領丁○○提供之上開銀
    行帳戶內款項。後因甲○○、丙○○、戊○○、乙○○等人
    發覺受騙，分別報警循線查悉上情。
二、案經臺北縣政府警察局新莊分局報請臺灣板橋地方法院檢察
    署檢察官偵查起訴。
    理  由
一、證據能力：
    查被告丁○○於準備程序及本院審理中對於下列各項證據方
    法之證據能力均無意見，本院審酌各證據方法作成時之情況
    ，認為並無不適當之情事，依刑事訴訟法第一百五十九條之
    五規定，均得作為證據，合先敘明。
二、認定犯罪事實所憑之證據及理由：
    訊據被告丁○○固坦承有於上開時地，將上開華南銀行帳戶
    之提款卡及密碼等物，交付予自稱「劉經理」之成年男子所
    指示之某真實姓名年籍不詳之成年人之事實，惟矢口否認有
    何幫助詐欺取財犯行，辯稱：當時失業，並已積欠好幾個月
    房租，我看報紙應徵司機工作，對方說是載送傳播妹，並說
    我收的款項要先存入我銀行帳戶，他們再用提款卡將錢領出
    來，並將當天薪水算給我；我並不是賣帳戶給對方，也沒有
    要以該帳戶幫助他人犯罪的意思云云。經查：
(一)被告於九十七年十二月二十三日下午二時許，在臺北縣新莊
    市○○路與公園路口之體育館門口附近，將其當日申請開立
    之上開華南銀行帳戶之提款卡及密碼等物，交付予真實姓名
    年籍不詳自稱「劉經理」之成年男子所指示另名真實姓名年
    籍不詳之成年人等事實，業據被告於警詢、偵查及本院審理
    中供承在卷，並有被告上開華南銀行開戶資料、存款往來明
    細附卷可稽。又被告上開華南銀行帳戶確遭詐騙集團成員利
    用，以如附表所示之方式詐騙被害人甲○○、丙○○、戊○○、乙○○等人轉帳匯入如附表所示之款項等事實，亦據證
    人即被害人甲○○、丙○○、戊○○、乙○○等人於警詢時
    指述綦詳，並有被告上開華南銀行開戶資料、存款往來明細
    、證人甲○○提出之合作金庫自動櫃員機交易明細單、證人
    丙○○提出之中華郵政公司郵政自動櫃員機儲戶交易明細表
    、玉山銀行帳戶交易明細表、證人戊○○提出之郵局自動櫃
    員機交易明細表各一件、被害人乙○○提出之郵政自動櫃員
    機儲戶交易明細表三張、警察機關受理詐騙帳戶通報警示簡
    便格式表、內政府警政署反詐騙案件紀錄表各四件在卷可稽
    ，應信屬實。
(二)被告固否認有幫助他人詐欺取財之犯行，並以前詞置辯，惟
    詐欺集團使用人頭帳戶作為詐欺等財產犯罪之工具，早已為
    平面及電子媒體廣為報導，而被告於本院審理中供述：其國
    中畢業後去就讀士官學校，後來從事印刷工作十四年、司機
    工作半年等語，顯見被告係智識正常且具社會經驗之成年人
    ，對此自無不知之理；又依被告於本院審理中供述：我當時
    應徵司機工作，自稱「劉經理」的人說薪資一天二千元，並
    說工作內容是載傳播妹去賓館或ＫＴＶ，傳播小姐會把收到
    的錢交給我，對方要我先將錢存入我的帳戶，等下班後，公
    司的人員會把錢領出來並付給我薪水等語，是被告載送之傳
    播小姐所賺取而交付之款項，經扣除被告當日之薪資二千元
    後，其餘款項即應歸「劉經理」所屬之公司所有，縱由被告
    或傳播小姐暫收上述款項，亦應由公司方面自行提供帳戶以
    供被告或傳播小姐存入，或於被告、傳播小姐返回公司後直
    接繳回公司人員即可，何須將傳播小姐之工作所得款項先存
    入被告提供之帳戶後，再轉給公司或使用被告提供之提款卡
    至銀行領取？再者，對方若果係正常應徵司機，理應陳明公
    司名稱、地址，出面聯絡之人亦應表明真實之姓名、身分，
    如何會在未表明任何資料下，即要求應徵工作者提供帳戶之
    提款卡及密碼？被告對此種種顯然違背常情之情事，豈能毫
    無懷疑而遽信之理？是被告辯稱其係因應徵司機而受騙提供
    銀行帳戶之金融卡及密碼等物云云，其真實性已非無疑，尚
    難採信。
(三)又於金融機構開設存款帳戶，請領存摺、提款卡（含密碼）
    一事，原係針對個人身分之社會信用而予以資金流通，具有
    強烈之屬人性，而金融帳戶為個人理財之工具，於金融機構
    申請開設存款帳戶亦無任何特殊之資格限制，一般民眾皆可
    以存入最低開戶金額之方式，任意於金融機構申請開設存款
    帳戶，且一人並可於不同之金融機構申請多數之存款帳戶使
    用，此屬眾所周知之事實。是依一般人之社會生活經驗，若
    見他人不以自己名義申請帳戶，反而向人收取金融帳戶之提
    款卡、密碼供己使用，衡情對於該帳戶是否供不法之使用，
    當有合理之懷疑。本件被告於偵查中亦供稱：我認為對方是
    在做應召站，不是很正當的工作，所以對方要我交出帳戶資
    料時，我雖然覺得很奇怪，但我因為缺錢，還是交給對方上
    開帳戶資料等語；又於本院準備程序中供承：我在案發前就
    知道帳戶交給別人，可能會被拿去做不法使用，當時因為要
    應徵工作，所以警戒心降低，我交帳戶資料給對方時，心裡
    想說不要發生帳戶資料被拿去做不法使用的結果等語，顯見
    被告交付帳戶予自稱「劉經理」之人時已有懷疑其等使用該
    帳戶之真正目的，且被告既係心智成熟的成年人，依其個人
    之智識及經驗，應可預見自稱「劉經理」之成年男子，不使
    用自己之帳戶，竟向其收取帳戶提款卡及密碼使用，則被告
    對於提供帳戶提款卡及密碼等物供他人使用，有幫助該他人
    從事詐欺取財犯行之可能性，應有所預見，然被告竟仍將其
    上開金融機構帳戶之提款卡及密碼等物，交予他人使用，堪
    認被告於主觀上對於其提供帳戶之行為，縱令因而幫助他人
    為詐欺取財之行為，亦不違反其本意，其有幫助詐欺取財之
    不確定故意，至屬灼然。被告辯稱：伊交付帳戶並沒有要幫
    助他人犯罪的意思云云，並非足採。
(四)至被告於本院審理中固供稱其於警詢時有提出應徵司機之報
    紙分類廣告云云，惟縱認被告所辯其係經由報紙分類廣告刊
    登應徵司機工作之訊息，而與刊登報紙廣告者電話聯絡後交
    付帳戶之提款卡、密碼予自稱「劉經理」所指示另名真實姓
    名年籍不詳之成年人一節屬實，但被告對於登報之人應徵司
    機，卻未告知公司之名稱、地址，亦未表明聯絡者之真實姓
    名、身分等違背常情之情況下，即任意提供自己帳戶之提款
    卡及密碼予對方，衡之社會經驗法則，及被告在社會工作多
    年之智識能力，堪認被告對其提供上開帳戶提款卡及密碼等
    物供他人使用，有幫助該他人從事詐欺取財犯行之可能性，
    應有所預見，詎被告仍將其上開銀行帳戶之提款卡及密碼等
    物，交予來歷、身分不明之「劉經理」使用，益徵被告於主
    觀上對於其提供帳戶之行為，縱令因而幫助他人為詐欺取財
    之行為，亦不違反其本意，其確有幫助詐欺取財之不確定故
    意。是被告上開所指報紙分類廣告，尚難據為其有利之認定
    。
(五)綜上所述，被告前開各項辯解，仍難據為免責之事由。本案
    事證明確，被告犯行洵堪認定。
三、核被告丁○○所為，係犯刑法第三十條第一項、第三百三十
    九條第一項之幫助詐欺取財罪。被告以一提供上開華南銀行
    帳戶之幫助行為，幫助上述詐欺集團成員實施四詐欺取財之
    犯罪行為，致使附表所示四名被害人甲○○、丙○○、戊○○、乙○○之財產法益受侵害，同時觸犯上開四相同之幫助
    詐欺取財罪名，為想像競合犯，應依刑法第五十五條規定，
    從一重處斷。又被告以幫助之意思，參與構成要件以外之行
    為，為幫助犯，應依同法第三十條第二項之規定，按正犯之
    刑減輕之。爰審酌被告因缺錢而提供帳戶提款卡、密碼予詐
    欺集團成員之犯罪動機、目的、手段，及附表所示被害人所
    受之損害，被告迄未賠償被害人，暨其犯後之態度、公訴檢
    察官就犯行求處拘役五十日等一切情狀，量處如主文所示之
    刑，並諭知易科罰金之折算標準，以資懲儆。
據上論斷，應依刑事訴訟法第二百九十九條第一項前段，刑法第
三十條第一項前段、第二項、第三百三十九條第一項、第五十五
條、第四十一條第一項前段，刑法施行法第一條之一，判決如主
文。
本案經檢察官李巧菱到庭執行職務。
中    華    民    國    98    年    9     月    22    日
                  刑事第九庭    審判長法  官  白光華
                                      法  官  賴彥魁
                                      法  官  楊志雄
以上正本證明與原本無異。
如不服本判決應於收受判決後10日內向本院提出上訴書狀，並
應敘述具體理由。其未敘述上訴理由者，應於上訴期間屆滿後
20日內向本院補提理由書（均須按他造當事人之人數附繕本）
「切勿逕送上級法院」。
                                      書記官  陳春銘
中    華    民    國    98    年    9     月    22    日
附錄本案論罪科刑法條全文：
刑法第339條
意圖為自己或第三人不法之所有，以詐術使人將本人或第三人之
物交付者，處5 年以下有期徒刑、拘役或科或併科1 千元以下罰
金。
以前項方法得財產上不法之利益或使第三人得之者，亦同。
前二項之未遂犯罰之。
附表：
┌──┬───┬──────┬────────┬──────────┐
│編號│被害人│轉帳匯款時間│轉帳匯款金額（新│詐騙方式            │
│    │      │            │臺幣）及帳戶    │                    │
├──┼───┼──────┼────────┼──────────┤
│ 1  │甲○○│97年12 月24 │轉帳二萬七千一百│由自稱東森購物公司人│
│    │      │日18時5分46 │二十三元至被告前│員之詐騙集團成員，於│
│    │      │秒          │開華南銀行帳戶  │九十七年十二月二十四│
│    │      │            │                │日下午六時許，以電話│
│    │      │            │                │向甲○○佯稱欲幫其取│
│    │      │            │                │消分期扣款之設定云云│
│    │      │            │                │；嗣自稱國泰世華銀行│
│    │      │            │                │林專員之詐騙集團成員│
│    │      │            │                │，又以電話向甲○○佯│
│    │      │            │                │稱要依照其指示到自動│
│    │      │            │                │櫃員機操作云云，致甘│
│    │      │            │                │瑞華陷於錯誤，依其指│
│    │      │            │                │示持金融卡至自動櫃員│
│    │      │            │                │機操作而轉帳匯款。  │
├──┼───┼──────┼────────┼──────────┤
│ 2  │丙○○│97年12月24日│轉帳三千零十三元│由自稱東森購物公司人│
│    │      │18時17分44秒│至被告前開華南銀│員之詐騙集團成員，於│
│    │      │            │行帳戶。        │九十七年十二月二十四│
│    │      │            │                │日下午六時許，以電話│
│    │      │            │                │向丙○○佯稱因公司作│
│    │      │            │                │業疏失，不慎將付款方│
│    │      │            │                │式設定為分期付款，如│
│    │      │            │                │要停止分期付款之動作│
│    │      │            │                │，必須至郵局提款機操│
│    │      │            │                │作云云，致丙○○陷於│
│    │      │            │                │錯誤，依其指示持金融│
│    │      │            │                │卡至自動櫃員機操作而│
├──┼───┼──────┼────────┼──────────┤
│ 3  │戊○○│97年12月24日│轉帳五千一百五十│由自稱東森購物公司人│
│    │      │19時20分08秒│二元至被告前開華│員之詐騙集團成員，於│
│    │      │            │南銀行帳戶。    │九十七年十二月二十四│
│    │      │            │                │日下午六時許，以電話│
│    │      │            │                │向戊○○佯稱其之前訂│
│    │      │            │                │購商品之簽單出錯，致│
│    │      │            │                │設定分期付款之金額錯│
│    │      │            │                │誤，會請花旗銀行人員│
│    │      │            │                │與其連絡云云：嗣自稱│
│    │      │            │                │花旗銀行人員之詐騙集│
│    │      │            │                │團成員，又以電話向簡│
│    │      │            │                │承成佯稱要依照其指示│
│    │      │            │                │到自動櫃員機操作云云│
│    │      │            │                │，致戊○○陷於錯誤，│
│    │      │            │                │依其指示持金融卡至自│
│    │      │            │                │動櫃員機操作而轉帳匯│
│    │      │            │                │款。                │
├──┼───┼──────┼────────┼──────────┤
│ 4  │乙○○│(1)97年12月24│(1)轉帳二萬二千一│由自稱東森購物公司會│
│    │      │日20時22分40│百十四元至被告前│計部人員之詐騙集團成│
│    │      │秒          │開華南銀行帳戶。│員，於九十七年十二月│
│    │      │(2)97年12月24│(2)轉帳二萬二千一│二十四日下午七時許，│
│    │      │日20時34分55│百十四元至被告前│以電話向佯稱其之前電│
│    │      │秒          │開華南銀行帳戶  │視購物，遭東森購物公│
│    │      │(3)97年12月24│(3)轉帳二千六百八│司多扣款，會請玉山銀│
│    │      │日21時56分53│十一元至被告前開│行人員與其連絡云云：│
│    │      │秒          │華南銀行帳戶    │嗣自稱玉山銀行人員之│
│    │      │            │                │詐騙集團成員，又以電│
│    │      │            │                │話向乙○○佯稱要依照│
│    │      │            │                │其指示到自動櫃員機操│
│    │      │            │                │作云云，致陷於錯誤，│
│    │      │            │                │依其指示持金融卡至自│
│    │      │            │                │動櫃員機操作而接續轉│
│    │      │            │                │帳匯款。            │
└──┴───┴──────┴────────┴──────────┘


司法院資訊處製作；財團法人民間司法改革基金會備份。
